臺灣臺中地方法院刑事判決
111年度易字第1834號
聲  請  人  臺灣臺中地方檢察署檢察官
被      告  蔡明杰



                    （現另案於法務部○○○○○○○○強制戒治中）
上列被告因違反毒品危害防制條例案件，經檢察官聲請以簡易判
決處刑（111年度偵字第14943號），本院認不宜以簡易判決處刑
，改依通常程序審理，判決如下：
    主      文
蔡明杰無罪。　　
    理      由
一、公訴意旨略以：被告蔡明杰於民國111年1月18日15時許前某
    時，使用LINE與其國中同學即證人何志仁連繫後，雙方相約
    於同日15時許，在臺中市○○區○○○路0段000號之「池王宮」
    見面。嗣後雙方即各別基於持有第一級毒品海洛因之犯意，
    以不詳方式分別持有數量不詳之海洛因，而被告至少持有其
    中1包海洛因。嗣何志仁離去後，於同日18時37分許，在臺
    中市○○區○○○路0段000號遭警查獲，扣得附表所載之物，經
    何志仁指稱毒品來源為被告，因認被告違反毒品危害防制條
    例第11條第1項之持有第一級毒品罪嫌。
二、按犯罪事實應依證據認定，無證據不得推定其犯罪事實，又
    不能證明被告犯罪者，應諭知無罪之判決，刑事訴訟法第15
    4條第2項、第301條第1項分別定有明文。又認定犯罪事實所
    憑之證據，雖不以直接證據為限，間接證據亦包括在內，然
    而無論直接證據或間接證據，其為訴訟上之證明，須於通常
    一般之人均不致有所懷疑，而得確信其為真實之程度者，始
    得據為有罪之認定，倘其證明尚未達到此一程度，而有合理
    之懷疑存在而無從使事實審法院得有罪之確信時，即應由法
    院為諭知被告無罪之判決，最高法院76年台上字第4986號判
    決可資參照。再按檢察官就被告犯罪事實，應負舉證責任，
    並指出證明之方法，刑事訴訟法第161條第1項亦有明文規定
    。因此，檢察官對於起訴之犯罪事實，應負提出證據及說服
    之實質舉證責任；倘其所提出之證據，不足為被告有罪之積
    極證明，或其闡明之證明方法，無從說服法官以形成被告有
    罪之心證，基於無罪推定之原則，自應為被告無罪判決之諭
    知（最高法院92年台上字第128號裁判意旨參照）。
三、公訴意旨認被告違反毒品危害防制條例第11條第1項之持有
    第一級毒品罪嫌，無非係以㈠被告於警詢及偵查中之供述；㈡
    另案被告即證人何志仁於警詢及偵查中之證述；㈢證人何志
    仁毒品案件中員警職務報告書、被告與證人何志仁之LINE對
    話紀錄、案發時地之道路監視器錄影檔案及截圖、指認犯罪
    嫌疑人紀錄表、扣押物品目錄表、附表所載扣押物、毒品初
    驗報告、法務部調查局濫用藥物實驗室鑑定書等件，為其主
    要論據。
四、訊據被告堅辭否認有何持有毒品犯行，辯稱：我當時有與證
    人何志仁在「池王宮」見面，他是轉讓給我1包海洛因，我
    當場在證人何志仁的車內以針筒方式施用完畢就離開了，證
    人何志仁為警查獲後，為了求自保才說我販賣毒品給他，我
    否認有賣毒品給證人何志仁或持有毒品等語。
五、經查：
  ㈠被告與證人何志仁係友人，於起訴書所載時、地，與證人何
    志仁先相約會面後，於111年1月18日下午3時11分至12分許
    ，有進入證人何志仁所駕駛之ALA-7073號自用小客車內後又
    下車，於同日下午3時26分許，被告與證人何志仁均進入池
    王宮內停車場，在該停車場內停留約20分鐘後，分別駕車離
    去等情，為被告、證人何志仁所不否認，並有路口監視器檔
    案及翻拍照片可稽（見臺灣臺中地方檢察署111年度偵字第1
    4943號卷【下稱14943卷】第103至112頁），先可認定為真
    實。
  ㈡經查，就該日與證人何志仁碰面之原因，被告於111年2月25
    日警詢中陳稱：當日向證人何志仁購得價值新臺幣（下同）
    3,000元之海洛因1包，並於當日晚間在太平區旱溪夜市附近
    施用完畢等語（見14943卷第67至70頁）；於本院111年8月1
    7日訊問時改稱：當日係證人何志仁轉讓毒品給我，後來我
    就回家了，把這包海洛因施用掉了等語（見本院中簡卷第80
    頁）；於本院111年10月19日審理時改稱：我當時有與證人
    何志仁在「池王宮」見面，證人何志仁給我一包海洛因，我
    現場在證人何志仁的車內以針筒方式施用完畢後就走了，證
    人何志仁為了求自保才說我販賣毒品給他等語（見本院易字
    卷第21頁）等語，縱被告就與證人何志仁當日碰面後發生何
    事歷次之陳述有所出入，然被告是否有構成犯罪，仍待調查
    釐清，應有補強證據，始能證明其供述係真實。
  ㈢查臺中市政府警察局霧峰分局員警於111年2月25日於被告位
    於臺中市太平區新民路之居所執行搜索時，未查扣任何違禁
    物品，又警遲於111年2月25日徵得被告之同意採尿經送驗後
    ，可待因及嗎啡成分均呈陰性反應等情，有被告臺中市政府
    警察局霧峰分局搜索扣押筆錄、扣押物品目錄表、被告勘查
    採證（驗）同意書、臺中市政府警察局霧峰分局委託驗尿液
    代號與真實姓名對照表、欣生生物科技股份有限公司所出具
    之濫用藥物尿液檢驗報告附卷可稽（見14943卷第85至89頁
    、本院中簡卷第71至75頁），則本案依員警採取之搜證手段
    之結果而觀，尚不能證明被告曾施用或持有毒品，則被告之
    供述是否真實，實難認定。
  ㈣證人何志仁縱稱被告當日係販賣第一級毒品予伊云云，惟觀
    諸證人何志仁之到案警詢筆錄，證人何志仁堅詞否認有販賣
    或提供被告毒品，並反稱被告為販賣毒品之上游來源等情，
    有證人何志仁111年1月18日調查筆錄可稽（見14943卷第73
    至77頁），足見二人互指對方為自己之毒品來源，而衡諸購
    毒者指證販毒者，因得獲減輕或免除其刑，不免作出損人利
    己之陳述，本質上存在較大之虛偽危險性，應須有補強證據
    （最高法院101年度台上字第6199號判決參照），而證人何
    志仁稱被告將毒品交付予伊，僅為其一面之詞，尚待證實。
    而觀二人之LINE對話紀錄，證人何志仁先向被告表示：「同
    學你今天要我多少錢，我哥那裡有新貨色，讚」、「還我錢
    」、「要還錢了嗎？」等語，稍後證人何志仁傳送一位於臺
    中市○○區○○○路0段000○0號之地址予被告後，被告表示「我
    過去了」等情，有LINE對話紀錄可稽（見臺灣臺中地方檢察
    署111年度他字第798號卷【下稱798卷】第57至61頁），縱
    認上揭對話紀錄中之「錢」係毒品之代稱，惟單依其內容並
    無法判斷係在相約何事，僅能從二人事後警、偵訊之供述中
    得知該次會面與毒品有關。再者，依路口監視器檔案及翻拍
    照片僅能證明111年1月18日當天二人確有碰面並一同在池王
    宮停車場稍做停留而已，業如前述。至於證人何志仁為警搜
    索後，固有扣得數包白色晶體或粉末，經檢驗後，部分含有
    第一級毒品海洛因、第二級毒品甲基安非他命等情，有證人
    何志仁之臺中市政府警察局霧峰分局搜索扣押筆錄、扣押物
    品目錄表、毒品初驗報告、衛生福利部草屯療養院鑑驗書、
    法務部調查局濫用藥物實驗室鑑定書在卷可稽（見798卷第2
    1至25、65至74頁，14943卷第167至168、191頁），惟此僅
    能證明證人何志仁持有第一級及第二級毒品之事實，尚不能
    以此補強被告有如起訴書所載之持有毒品犯行。是本件在欠
    缺補強證據之情況下，自難徒憑證人何志仁之證述，遽為不
    利於被告之認定。
  ㈤綜上，依卷內證據，僅能證明被告與證人何志仁於起訴書所
    載時、地，因為毒品相關事宜相約後，在池王宮碰面，但當
    日是否有毒品交易、轉讓、施用毒品等情，雙方供述歧異且
    被告供述前後不一，已難判定，且卷內亦無其他證據可茲佐
    證，不能僅憑被告之供述，即認定其有於起訴書所載時、地
    持有第一級毒品海洛因1包。
六、綜上所述，公訴人所提證據與所指出之證明方法，尚未足使
    本院對被告持有第一級毒品海洛因之事實達於無所懷疑，而
    得確信為真實之程度。此外，本院詳查本案相關卷證資料，
    亦無其他積極證據足證被告有公訴人所指之犯行，揆諸前開
    說明，既不能證明被告犯罪，依法應為無罪之諭知。
據上論斷，應依刑事訴訟法第452條、第301條第1項，判決如主
文。
本案經檢察官張國強提起公訴，檢察官王宜璇到庭執行職務。 
　
中　　華　　民　　國　　111 　年　　11　　月　　23　　日
                  刑事第十七庭      法  官  郭韶旻 
以上正本證明與原本無異。
被告不得上訴。
檢察官如不服本判決應於收受送達後20日內向本院提出上訴書狀
，並應敘述具體理由；其未敘述上訴理由者，應於上訴期間屆滿
後20日內向本院補提理由書（均須按他造當事人之人數附繕本）
「切勿逕送上級法院」。　
                                    書記官  許采婕
中　　華　　民　　國　　111 　年　　11　　月　　28　　日
附表（扣押於另案被告何志仁所涉毒品案件中）
編號 名稱 數量 所有人 1 海洛因 4包 何志仁 2 甲基安非他命 1包 同上 3 玻璃球吸食器 1個 同上 4 注射針筒 1支 同上